【裁判字號】    97,簡上,272
【裁判日期】    971230
【裁判案由】    違反著作權法
【裁判全文】
臺灣彰化地方法院刑事判決             97年度簡上字第272號
上  訴  人  臺灣彰化地方法院檢察署檢察官
被      告  乙○○
                      -1號
上列上訴人因被告違反著作權案件，不服本院簡易庭97年度簡字
第157號，中華民國97年9月5日第一審簡易判決（聲請簡易判決
處刑案號：97年度調偵字第11號、97年度偵字第580號），提起
上訴，本院管轄第二審合議庭判決如下︰
    主  文
原判決撤銷。
乙○○明知係侵害著作財產權之光碟重製物而散布，處有期徒刑
柒月，緩刑年。扣案之盜版DVD光碟「火花遊戲」壹片、「新
上海灘（大陸劇）」壹套（共計貳片）均沒收。
    事  實
一、乙○○明知「火花遊戲」係晶偉股份有限公司（下稱晶偉公
    司）取得專屬授權而享有著作財產權之視聽著作，亦明知「
    新上海灘」係沙鷗國際多媒體股份有限公司(下稱沙鷗公司
    )取得專屬授權而享有著作財產權之視聽著作，非經晶偉公
    司及沙鷗公司之同意或授權，均不得擅自散布，且明知其在
    大陸地區以顯低於市價所購買之「火花遊戲」及「新上海灘
    」DVD係盜版光碟，竟基於反覆販賣盜版光碟之單一行為決
    意，自民國96年5月26日起，利用電腦連結網際網路，在YAH
    OO！奇摩拍賣網站上以帳號「pk7473」刊登以每套新臺幣 (
    下同)150 元之價格，向不特定人販賣「火花遊戲」盜版光
    碟之訊息；另自96年7月3日起，在同一拍賣網站上以帳號「
    jcg0000000」刊登以每套230元之價格，向不特定人販賣「
    新上海灘」盜版光碟之訊息，待有買家下標並付款至乙○○
    指定之兆豐國際商業銀行員林分行帳戶 (帳號：0000000000
    0號)後，乙○○即將上揭「火花遊戲」、「新上海灘」盜版
    光碟以郵寄方式寄送給得標之買家而為散布，以此方式侵害
    晶偉公司及沙鷗公司之著作財產權。案經晶偉公司之法務專
    員丙○○於96年5月29日，在上揭拍賣網站發現乙○○有販
    賣「火花遊戲」光碟，經下標付款後，收到乙○○郵寄來之
    「火花遊戲」DVD光碟1套，發現係盜版光碟；另經沙鷗公司
    之法務專員甲○○於96年7月8日，在上揭拍賣網站發現乙○○有販賣「新上海灘」光碟，經下標付款後，收到乙○○郵
    寄來之「新上海灘」DVD光碟1套，亦發現係盜版光碟，均報
    警循線查獲，並各提出上開盜版DVD光碟「火花遊戲」1片、
    「新上海灘（大陸劇）」1套（共計2片）扣案。
二、案經晶偉公司之代理人丙○○訴由臺北市政府警察局大同分
    局報請臺灣臺北地方法院檢察署檢察官呈請臺灣高等法院檢
    察署檢察長令轉、沙鷗公司之代理人甲○○訴由臺中縣警察
    局大甲分局報告報告臺灣彰化地方法院檢察署檢察官偵查起
    訴。
    理  由
一、上揭犯罪事實，業據被告於警詢、偵訊及本院審理時坦承不
    諱，核與證人即告訴代理人丙○○、甲○○於警詢時之證述
    情節相符，並有告訴人晶偉公司及沙鷗公司之臺北市政府營
    利事業登記證、錄影節目審查合格證明書、授權證明書、YA
    HOO！奇摩拍賣網頁資料、告訴代理人提供之匯款執據、奇
    摩電子信箱影本、鑑識報告書附卷、告訴代理人自被告拍賣
    網站上購得之「火花遊戲」及「新上海灘」盜版光碟扣案可
    資佐證，足認被告自白與事實相符，本件事證明確，被告犯
    行堪以認定。
二、核被告所為，係犯著作權法第91條之1第3項、第2項之明知
    係侵害著作財產權之重製光碟而散布罪。又按刑事法若干犯
    罪行為態樣，本質上原具有反覆、延續實行之特徵，立法時
    既予特別歸類，定為犯罪構成要件之行為要素，則行為人基
    於概括之犯意，在密切接近之一定時、地持續實行之複次行
    為，倘依社會通念，於客觀上認為符合一個反覆、延續性之
    行為觀念者，於刑法評價上，即應僅成立一罪。學理上所稱
    「集合犯」之職業性、營業性或收集性等具有重複特質之犯
    罪均屬之，例如經營、從事業務、收集、販賣、製造、散佈
    等行為概念者是（最高法院95年度臺上字第1079號判決要旨
    參照）。被告基於反覆販賣盜版光碟牟利之單一行為決意，
    自97年5月26日起迄同年8月9日止，多次將非法重製光碟販
    售予不特定之顧客牟利之行為，係在密切接近之一定時、地
    ，以相同之方式持續進行，未曾間斷，是此散布盜版光碟之
    犯行，即具有反覆、延續實行之特徵，從而在行為概念上，
    縱有多次散布之舉措，仍應評價認係包括一罪之集合犯而論
    以一罪。原審判決對於被告論罪科刑，固非無見，但本件扣
    案之上開盜版DVD光碟「火花遊戲」1片、「新上海灘（大陸
    劇）」1套（共計2片），為被告供犯罪所用之物，已如上述
    ，不以屬於犯人者為限，均得依著作權法第98條規定沒收，
    原審漏未就扣案之上開盜版DVD光碟「火花遊戲」1片宣告沒
    收，尚有未洽。公訴人上訴指摘原判決具有上開違誤，為有
    理由，應將原判決予以撤銷改判。
三、公訴人上訴意旨固另指摘：原審認被告上開犯行，侵害告訴
    人晶偉公司及沙鷗公司2人之法益，但未說明是否有刑法第
    55條想像競合犯之適用，理由尚有未備云云。但按性質上屬
    多數行為之集合犯，法律上擬制為一罪，即學理上可稱之實
    質上一罪。其反覆從事之多數行為相互間並不發生連續犯、
    牽連犯或想像競合犯裁判上一罪之問題（最高法院92 年度
    台上字第4959、5115判決意旨參照）。本件被告所犯既認係
    集合犯之實質上一罪，顯未構成數罪名，依照上開說明，並
    不發生想像競合犯裁判上一罪之問題，公訴人此部分上訴所
    指，顯有誤會，附此敘明。
四、爰審酌被告不知對他人之智慧財產權予以尊重，違反國際上
    普遍強調保護智慧財產權，以期發揚人類精神創作之潮流，
    漠視政府保護智慧財產權決心，行為固不足取，惟被告因一
    時思慮未周，致犯本件犯行，且犯後坦承犯行，並與上開被
    害人達成和解，堪認具有悔意等一切情狀，量處如主文所示
    之刑。又被告前未曾因故意犯罪受有期徒刑以上刑之宣告，
    此有臺灣高等法院被告前案紀錄表1份存卷可考，其因一時
    失慮，偶罹刑典，事後已坦承犯行，且與上開被害人均達成
    和解，此有和解書2份（參見原審卷宗）附卷可參，顯見其
    深具悔意，信其經此刑之宣告後，應知警惕而無再犯之虞，
    本院因認暫不執行其刑為當，爰依刑法第74條第1項第1款之
    規定予以宣告緩刑3年，用啟自新。扣案之盜版DVD光碟「火
    花遊戲」1片、「新上海灘（大陸劇）」1套（共計2片）侵
    害他人著作財產權所用之物，亦據被告供承在卷，爰依著作
    權法第98條規定，均併予宣告沒收。
據上論斷，應依刑事訴訟法第455條之1第1項、第3項、第369條
第1項前段、第364條、第299條第1項前段，著作權法第91條之1
第3項、第2項、第98條，刑法第11條、第74條第1項第1款，判決
如主文。
本案經檢察官蔡曉崙到庭執行職務。
中    華    民    國    97    年    12    月    30    日
                  刑事第三庭    審判長法  官  余仕明
                                      法  官  黃齡玉
                                      法  官  尚安雅
以上正本證明與原本無異。
如不服本判決，應於收受判決後10日內向本院提出上訴書狀，並
應敘述具體理由；其未敘述上訴理由者，應於上訴期間屆滿後20
日內向本院補提理由書（均須按他造當事人之人數附繕本「切勿
逕送上級法院」）。
告訴人或被害人對於判決如有不服具備理由請求檢察官上訴者，
其上訴期間之計算係以檢察官收受判決正本之日期為準。
中    華    民    國    97    年    12    月    30    日
                                      書記官  郭佳雯


司法院資訊處製作；財團法人民間司法改革基金會備份。
